【裁判字號】    99,裁,2959
【裁判日期】    991125
【裁判案由】    私運貨物進口
【裁判全文】
最  高  行  政  法  院  裁  定
                                      99年度裁字第2959號
上  訴  人  聯締國際有限公司
代  表  人  陳建璋
被 上訴 人  財政部臺北關稅局
代  表  人  翁鈴江
上列當事人間私運貨物進口事件，上訴人對於中華民國99年7月2
1日臺北高等行政法院99年度簡字第15號判決，提起上訴，本院
裁定如下：
    主  文
上訴駁回。
上訴審訴訟費用由上訴人負擔。
    理  由
一、按對於高等行政法院判決之上訴，非以其違背法令為理由，
    不得為之，行政訴訟法第242條定有明文。依同法第243條第
    1項規定，判決不適用法規或適用不當者，為違背法令；而
    判決有同條第2項所列各款情形之一者，為當然違背法令。
    是當事人對於高等行政法院判決上訴，如依行政訴訟法第24
    3條第1項規定，以高等行政法院判決有不適用法規或適用不
    當為理由時，其上訴狀或理由書應有具體之指摘，並揭示該
    法規之條項或其內容；若係成文法以外之法則，應揭示該法
    則之旨趣，倘為司法院解釋或本院之判例，則應揭示該判解
    之字號或其內容。如以行政訴訟法第243條第2項所列各款情
    形為理由時，其上訴狀或理由書，應揭示合於該條項各款之
    事實。上訴狀或理由書如未依此項方法表明者，即難認為已
    對高等行政法院判決之違背法令有具體之指摘，其上訴自難
    認為合法。
二、本件上訴人為快遞貨運承攬及報關業者，被上訴人機動巡查
    隊人員於民國95年6月30日至95年8月30日間在遠雄自由貿易
    港區快遞專區執勤時，發現8袋貨物僅貼有「澳門航空AIR
    WAYBILL No 000000000000」等標籤，而未見快遞公司遞送
    報關文件，甚為可疑，經會同倉棧管理人員開驗結果，實到
    貨物為GUCCI手提包等(下稱系爭貨物)，因未傳輸報關，核
    屬私運貨物，且經取樣送商標權利人之代理人協助鑑定結果
    ，皆係仿冒品，復向澳門航空股份有限公司臺灣分公司(下
    稱澳門航空公司)調取系爭貨物之運送文件，編號第675-051
    10512、000000000000、000000000000、000000000000、000
    000000000號等主提單所載收貨人均為上訴人，被上訴人審
    理上訴人私運貨物進口之違章成立，乃參據財政部關稅總局
    驗估處簽復查價結果，依海關緝私條例第36條第1項、第3項
    規定，以98年第09800156、00000000000000000、000000000
    00000000號處分書，分別裁處貨價1倍之罰鍰，併沒入貨物
    。上訴人不服，申請復查，未獲變更，提起訴願，亦遭駁回
    ，提起行政訴訟，經原審以99年度簡字第15號判決(下稱原
    判決)駁回。上訴人猶未甘服，提起本件上訴，其上訴意旨
    略以：(一)按有關海關行政裁罰之對象，應以實際行為人為
    裁罰對象。海關應基於職權調查事實並釐清責任歸屬，方為
    正辦，不應率然要求無辜之人代實際行為人繳納非應歸屬於
    其之罰緩。在快遞通關實務上，國外快遞業者於彙齊承攬之
    快遞貨物，經由航空公司運抵國內時，其簽發之主提單為便
    宜起見或僅註明一收貨人，而分提單則不載明收貨人，然仍
    得由分提單之序號，稽查實際上各該實際之收貨人為何，是
    快遞貨物之主提單收貨人，並非當然即為實際收貨人，而關
    於該提單之實際收貨人本得藉由各該主提單下之分提單序號
    以為判定，以認定實際收貨人，關於此情得由業務執行單位
    即當初承辦快遞貨物之稽查通關官員，比對資料即可輕易查
    悉，亦未因此增加稽徵成本，亦可達租稅正義之目的，惟原
    審不察逕採被上訴人之抗辯，並就上訴人聲請傳喚當時承辦
    快遞通關業務之關員，逕自就有利於上訴人之事證為不利之
    取捨認定，亦未即時聽取上訴人之意見，逕自採取被上訴人
    於原審之辯稱，並形式認定納稅義務人並為有利於被上訴人
    之認定，其認事用法顯有違誤，核已構成判決不適用法規或
    適用不當之違法，而其法律見解具有原則性，而有許可本件
    上訴之理由。(二)快遞貨物通關辦法課予業者須電腦連線透
    過通關網路向海關申報之義務，本係增加法律所無之限制，
    且其違反因有關稅法第87條處罰效果，係不利益裁罰處分，
    本有審酌前揭授權明確性原則之必要，原審逕以此作為通關
    業者應配合之義務規定，復據此以類如快遞業者違反此等義
    務，並遽不利於上訴人責任條件之認定，而未要求被上訴人
    舉證義務人違章之責任條件，原審並僅參酌被上訴人於原審
    之答辯逕予判定責任，實無異將行政機關關稅稽徵義務轉嫁
    予個案當事人，並逕將業者違反快遞貨物通關辦法第11條第
    1項電腦連線規定之行政義務違反，於未審究該辦法有無增
    加法律所無之規定，即行認定上訴人具備責任條件，原審其
    顯然未盡職權調查義務而其認事用法亦值商榷，致原判決容
    有違背法令之情事存在，核已構成前揭判決不適用法規或適
    用不當之違法，而其法律見解具有原則性，而有許可本件上
    訴之理由等語，為其論據。惟核其上訴理由無非係就原審取
    捨證據、認定事實之職權行使，指摘其為不當，並就原審已
    論斷者，泛言未論斷，或就原審所為論斷，泛言其論斷矛盾
    ，而非具體說明其有何不適用法規或適用法規不當之情形，
    並揭示該法規之條項或其內容，及合於行政訴訟法第243條
    第2項所列各款之事實，難認對該判決之如何違背法令已有
    具體之指摘。另原判決並非依快遞貨物通關辦法認上訴人違
    規，上訴人主張該辦法違法，亦難認係對原判決違背法令之
    具體指摘依首開規定及說明，應認其上訴為不合法。又本件
    為簡易訴訟，上訴人未表明有何法律見解涉及原則性，惟如
    前所述，上訴人之上訴未具體表明上訴理由，其上訴為不合
    法，應逕行駁回，自無庸命上訴人補正本件有無所涉法律見
    解具原則性情事，併此敘明。
三、據上論結，本件上訴為不合法。依行政訴訟法第249條第1項
    前段、第104條、民事訴訟法第95條、第78條，裁定如主文
    。
中    華    民    國    99    年    11    月    25    日
                    最高行政法院第五庭
                        審判長法官  黃  璽  君
                              法官  楊  惠  欽
                              法官  鄭  忠  仁
                              法官  吳  東  都
                              法官  陳  金  圍

以  上  正  本  證  明  與  原  本  無  異
中    華    民    國    99    年    11    月    25    日
                              書記官  王  福  瀛

司法院資訊處製作；財團法人民間司法改革基金會備份。
